臺灣臺中地方法院刑事判決　96年度訴字第2043號
公　訴　人　臺灣臺中地方法院檢察署檢察官
被　　　告　乙○○
　　　　　　辛○○
上　一　人
選任辯護人　華嘉遠律師
上列被告因重傷害等案件，經檢察官提起公訴（九十六年度偵字
第九五一二號），本院判決如下：
    主    文
乙○○共同傷害人之身體，處有期徒刑捌月，減為有期徒刑肆月
，如易科罰金，以新臺幣臺仟元折算壹日。
辛○○傷害人之身體，因而致人於重傷，處有期徒刑年陸月。
    犯罪事實
一、乙○○於民國九十六年二月十八日（即農曆大年初一）晚上
    十一時三十分許，在臺中縣太平市○○路七號丁○○家中，
    與壬○○、丙○○、己○○及戊○○等人打麻將及喝酒時，
    乙○○及壬○○因細故發生口角爭執，壬○○乃提議乙○○
    出去論輸贏，而當乙○○從廚房起身要前往客廳正步下台階
    時，壬○○突然以腳從乙○○背後踹乙○○一下，致乙○○
    因此跌倒在地，此舉遂引發乙○○與一姓名年籍不詳之成年
    男子之不滿，二人乃基於傷害之犯意聯絡，共同以拳打腳踢
    毆打壬○○身體，致壬○○因此受傷而昏倒在地。適庚○○
    （壬○○之友人）開車前來上址要搭載壬○○時目擊整個狀
    況，於是央請丁○○等人將壬○○送出屋外，以便載送壬○○搭車離開。此時因受傷已失去意識之壬○○由丙○○及己○○二人協助攙扶下，甫步出門口準備上車，適巧乙○○友
    人辛○○亦抵達該地，當辛○○聽聞壬○○與乙○○雙方有
    爭執情事，為替乙○○出氣，卻不顧壬○○當時已失去意識
    毫無反應之情形下，即基於傷害之犯意，貿然對壬○○頭部
    猛力攻擊，致壬○○受傷因此更加嚴重，鮮血不斷從鼻孔及
    嘴巴流出，進而造成壬○○因此受有頭部外傷併左側硬腦膜
    下出血及左額葉腦內出血等重大難治之重傷害。幸經庚○○
    緊急駕車將壬○○送往國軍臺中總醫院進行開顱併血塊清除
    手術後，才免於壬○○發生死亡之結果，惟已造成壬○○因
    頭部嚴重傷害，而產生時常頭部暈眩、部分記憶受損及全身
    性抽搐癲癇等重大不治及難治之重傷害後遺症。
二、案經壬○○及代行告訴人癸○○二人告訴臺灣臺中地方法院
    檢察署檢察官偵查起訴。
    理    由
一、證據能力部分：
  (一)按被告以外之人於審判外之言詞或書面陳述，除法律有規定
    者外，不得作為證據；又被告以外之人於偵查中向檢察官所
    為之陳述，除顯有不可信之情況者外，得為證據，刑事訴訟
    法第一五九條第一項、第一五九條之一第二項分別定有明文
    。又所謂「顯有不可信之情況」，係指陳述是否出於供述者
    之真意，有無違法取供情事之信用性而言，故應就偵查筆錄
    製作之原因、過程及其功能等加以觀察其信用性，據以判斷
    該項陳述是否有顯不可信之情況，並非對其陳述內容之證明
    力如何加以論斷，此有最高法院九十四年度台上字第六二九
    號判決意旨可資參照。本件證人庚○○、丁○○、丙○○、
    己○○於檢察官偵查時既經具結為證，復於審理中經本院傳
    喚到庭，於被告、辯護人在場時當庭應訊，以供被告、辯護
    人行使在場權、對質權、詰問權及詢問權，用以確保被告之
    反對詰問權，則證人庚○○、丁○○、丙○○、己○○於偵
    查中之結證供述，已補正為完足之證據（最高法院九十六年
    度台上字第一八七○號判決意旨參照）。而證人庚○○、丁○○、丙○○、己○○於偵查中之證供甚至較詳細於本院所
    證供，並且互相符合，是其等於偵查中之結證並無顯不可信
    之情況，自得為證據。
  (二)按被告以外之人（包括證人、鑑定人、告訴人、被害人及共
    同被告等）於審判外之陳述雖不符刑事訴訟法第一五九條之
    一至之四等四條之規定，而經當事人於審判程序同意作為證
    據，法院審酌該言詞陳述或書面陳述作成時之情況，認為適
    當者，亦得為證據；當事人、代理人或辯護人於法院調查證
    據時，知有刑事訴訟法第一五九條第一項不得為證據之情形
    ，而未於言詞辯論終結前聲明異議者，視為有前項之同意，
    同法第一五九條之五定有明文。立法意旨在於傳聞證據未經
    當事人之反對詰問予以核實，原則上先予排除。惟若當事人
    已放棄反對詰問權，於審判程序中表明同意該等傳聞證據可
    作為證據；或於言詞辯論終結前未聲明異議，基於尊重當事
    人對傳聞證據之處分權，及證據資料愈豐富，愈有助於真實
    發見之理念，且強化言詞辯論主義，使訴訟程序得以順暢進
    行，上開傳聞證據亦均具有證據能力。本件證人庚○○、丙○○、己○○於警詢中為陳述，雖係被告以外之人於審判外
    之言詞陳述，惟被告對於證人庚○○、丙○○、己○○於警
    時陳述之證據能力，於本院準備程序中不爭執，亦未於言詞
    辯論終結前聲明異議，視為於審判程序同意作為證據，且本
    院審酌上開警詢筆錄作成時之情況尚無不當，依刑事訴訟法
    第一五九條之五之規定，自有證據能力，合先敘明。
二、訊據被告乙○○矢口否認上揭傷害犯行，辯稱：當時是壬○○一直罵三字經，伊不想理他，但壬○○卻從後面踢伊腰部
    ，伊手因此受傷，然伊並未毆打壬○○，不知道為何壬○○
    會倒在地上，伊也未看到辛○○毆打壬○○等語云云。而被
    告辛○○固不否認毆打壬○○，然矢口否認涉有重傷害或傷
    害致重傷之犯行，辯稱：伊剛下車進到丁○○的庭院時，聽
    到冬瓜（即壬○○）與乙○○有發生爭執，當時壬○○被扶
    著，頭低低的，伊為替乙○○出氣所以才用手打壬○○的下
    巴一下，沒對他拳打腳踢，伊是由下往上打壬○○的臉頰，
    因為當時是由己○○和丙○○左右兩邊扶著告訴人，告訴人
    臉朝下，所以伊才打他的臉頰，不可能傷得這麼重等語云云
    ；其選任辯護人則為其辯護稱：辛○○與壬○○無怨仇，事
    不關己，只是年輕氣盛為朋友出氣，又是空手打人，只在教
    訓之意，其應只是普通傷害，沒有重傷的故意，被害人在辛○○出手前頭部已受到創傷，辛○○的出手，只是把問題浮
    出檯面而已；且壬○○可到庭陳述作證，並自承只是記憶有
    問題，故應未達重傷程度云云。經查：
  (一)被告乙○○毆打壬○○之事實部分：
    1.證人壬○○明確指證乙○○與另一名成年男子共同毆打伊
      ：
      壬○○於偵查中檢察官訊問時具結證稱：伊雖因為開刀
        的緣故，就當時如何衝突的情形，已經不記得了，但伊
        印象中有二個人打伊，即一位綽號阿弟的乙○○及一位
        綽號猴信的男子在屋內打伊，後來伊昏倒，伊印象中好
        像他們沒有拿東西打伊，他們是打伊頭部和眼睛等語（
        參偵查卷三十一至三十二頁）。
      壬○○於本院審理中具結證稱：九十六年二月十八日晚
        上去太平市○○路七號丁○○家，伊只記得有二個人打
        伊，伊昏倒，之後的事情伊就不知道了，那二個打伊的
        人就是在庭的「阿弟」乙○○、「猴信」甲○○，他們
        二人是丁○○客廳打伊，他們用手打、用腳踢，伊全身
        都有被打，伊被打幾下伊也忘記了等語（參本院卷第一
        一九至一二二頁）。
      雖壬○○於本院審理中一再指稱綽號「猴信」就是甲○○，伊確定甲○○有出手打伊，至於戊○○則未出手打
        伊云云，惟壬○○亦證稱：伊已忘記當天有無與戊○○
        吵架，但伊未與「猴信」甲○○吵架等語，準此，甲○○似無毆打壬○○之動機。且據證人庚○○於本院審理
        中證稱：「『猴信』長的很像戊○○，但是戊○○不是
        『猴信』，甲○○也不是『猴信』，因為『猴信』的體
        型很像戊○○，只是『猴信』的臉比戊○○大，二人都
        是圓臉。」等語（本院卷第一一八頁），再徵諸案發當
        日與被告乙○○一同前往案發地者係戊○○，此為被告
        乙○○、證人戊○○所自承。而證人甲○○於本院審理
        中否認有與壬○○起口角及參與毆打壬○○，證人丙○○、己○○於本院審理中亦均證稱甲○○與渠等在一起
        喝酒。本院審酌壬○○自承傷後腦部受損，對案發情形
        多已不記得，甚至於住院期間連自己兒子名字亦不記得
        等情，自不得以其記憶能力堪虞之指認，即認證人甲○○係與乙○○共同毆打壬○○之人，至於戊○○者，因
        據證人庚○○證稱並非該與乙○○共同毆打壬○○之人
        ，本院自亦無從逕認其為共犯。
    2.證人庚○○明確指證係乙○○與不詳姓名成年男子共同對
      壬○○拳打腳踢：
      庚○○於警詢時供稱：「於九十六年二月十八日二十三
        時許，壬○○打電話要我前往太平市○○路七號載他離
        開，我到達現場看到他與二名男子在爭吵，我認識那二
        名男子，但不清楚他的年籍，當時我有出面勸架，該二
        名男子便從廚房走出要至客廳，突然間壬○○便用腳踢
        了走在後頭較瘦的一名男子背部一下，就被那二名男子
        圍毆就倒在地上，當時在場多人趕忙勸架，壬○○因有
        喝了一些酒，當時大家以為他酒醉，我便請在場人員幫
        忙攙扶，我先行到外頭開車要載壬○○返家休息。」、
        「我目擊該二名男子是用腳踢壬○○，並未持任何兇器
        ，且起因是壬○○先踢了較瘦該男子一腳而引起的。」
        等語（參警卷第十二、十三頁）。
      庚○○於偵查中檢察官訊問時具結證稱：「我約是晚間
        十一時到里長家，去的時候看到壬○○和乙○○在吵架
        相罵，還有一個今日沒來的三十歲左右的年輕人，他們
        那間別墅很大，在餐廳的旁邊房子內，壬○○和乙○○
        、那位年輕人吵架，後來乙○○先走下來，壬○○從背
        後踢乙○○一下，後來乙○○和那位年輕人就打壬○○
        ，一人打了二、三下，因為壬○○之前有開刀比較瘦，
        所以被打二、三下就倒了」等語（參偵查卷第九頁）。
      庚○○於本院審理中具結證稱證稱：「我去的時候，他
        們在喝酒，然後壬○○一個人與三、四個人在吵架，三
        、四個人中包括戊○○、乙○○，不包括辛○○，其他
        的人我就不認識。他們吵架的地點在丁○○家吃飯的地
        方，也就是客廳與廚房間的樓梯那裡。後來乙○○從樓
        梯跌倒，然後乙○○與一個很像戊○○的人，那個人頭
        好大，臉圓圓的，他們二人把壬○○壓在地上打，並有
        用腳踹壬○○，他們是打哪裡、踹哪裡，我沒有注意看
        。他們二人有用手打了壬○○二、三下，然後人就被好
        幾個人拉開，壬○○倒在地上昏倒，我就拿沙發上的枕
        頭給壬○○枕，然後我就去開車要把壬○○載回來…」
        、「我確定有親眼看到乙○○有出手打及用腳踹壬○○
        」等語（本院卷第一一四、一一五頁）。
    3.證人丙○○明確指證係乙○○與壬○○起口角：
      丙○○於警詢時供稱：「九十六年二月十八日二十三時
        十分許，當時我、己○○、乙○○和壬○○在臺中太平
        市○○路七號內廚房，突然乙○○和壬○○發生口角，
        於是他們兩位就到客廳去，當時我沒去客廳，過一下子
        後我和己○○想要回家，就從廚房走到客廳，就看到壬○○倒在客廳地板上。」等語（參警卷第二十頁）
      丙○○於偵查中檢察官訊問時具結證稱：「阿弟 (即乙○○)和冬瓜 (即壬○○)因為酒後口角而吵起來，我有
        看到壬○○踢乙○○的背後，後來我就沒看到他們打架
        ，因為我在廚房喝酒，不曉得他們有無打架，因為有遮
        屏風的關係，所以我沒有看到。」等語（參偵查卷第十
        二頁）。
      丙○○於本院審理中具結證稱：壬○○與乙○○發生爭
        執前，伊人是在廚房喝酒，壬○○那時在廚房裡打麻將
        乙○○是之後進來，圍在麻將桌那裡看人打麻將，然後
        與壬○○發生口角，是因為打麻將而起口角，壬○○就
        說要找乙○○到外面論個輸贏，他們二人就先出去，然
        後壬○○踹了一下乙○○，乙○○被壬○○踹一下之後
        ，那時伊人在廚房，他們人在客廳，廚房與客廳有一個
        酒櫥，所以伊沒有看到他們有無打架，後來伊與己○○
        二人要離開的時候，發現壬○○倒在客廳的地上等語（
        參本院卷第七十八至八十二頁）。
    4.證人己○○明確指證係乙○○與壬○○起口角，戊○○並
      未與壬○○起口角，且己○○看見壬○○踹乙○○一下後
      ，乙○○與壬○○抱在一起：
      己○○於警詢時供稱：「於九十六年二月十八日二十三
        時十分許，當時我、丙○○、乙○○和壬○○在台中縣
        太平市○○路七號內廚房，突然乙○○和壬○○發生口
        角，於是他們二位就到客廳去，當時我沒去客廳，過一
        下子後我和丙○○想要回家，就從廚房走到客廳，就看
        到壬○○倒在客廳地板上。」等語（參警詢卷第二十二
        頁）。
      己○○於偵查中檢察官訊問時具結證稱：「我沒看到他
        們打架情形，冬瓜和阿弟有因為口角而吵架，後來他們
        二人就去外面，我沒有看到阿弟有打冬瓜，我只看到他
        們二人抱在一起，可是看不大清楚，後來就看到冬瓜倒
        在地上。」等語（參偵查卷第十三頁）。
      己○○於本院審理中具結證稱：案發當日伊在丁○○家
        廚房喝酒，廚房裡有人在喝酒，有人在打麻將，但是喝
        酒的人與打麻將的人是不一樣的人，伊在廚房喝酒的時
        候，乙○○在廚房看人打麻將，壬○○與乙○○是因為
        他們喝酒、打麻將，發生口角，愈講愈不高興，然後壬○○就找乙○○出去，他們出去離開時，壬○○踹一下
        乙○○，伊沒有看到乙○○打壬○○，伊是看到壬○○
        踹乙○○之後，乙○○往前跌倒，壬○○也往前跌倒，
        他們二人有無打架伊不知道，因為他們二人都跌倒，二
        人跌在一起，所以才會抱在一起，戊○○沒有與壬○○
        起口角，當時大家喝醉酒，大家都互相罵來罵去，乙○○與壬○○互相罵的比較大聲等語（參本院卷第七十三
        至七十七頁）。
    5.從上開相關證人之調查，明顯可確認被告乙○○於上揭案
      發時地，確實在丁○○家中之廚房內與壬○○於酒後起口
      角，壬○○並主動提出與乙○○出去論輸贏，其二人更因
      此而離開廚房而走向客廳，其後便發生壬○○腳踹乙○○
      ，二人跌倒在地之後，二人甚且抱在一起，之後壬○○倒
      在地上不起等情。而參以被告乙○○於警詢及檢察官訊問
      時曾自承：伊當天前往丁○○住處拜年順便看有沒有人可
      打麻將，剛進門時發現壬○○ (冬瓜）與人爭吵，但伊跟
      壬○○說你有喝酒不要與人爭吵，壬○○就一直罵伊三字
      經，伊不理會他便走向樓梯（三階）下客廳，這時突然壬○○用腳踢中伊腰部，導致伊差點跌倒，並用右手壓在地
      上導致骨折等語（參警詢卷第九頁、偵卷第十四頁）。又
      據被告乙○○於本院九十六年十月九日審理期日供稱：當
      天伊跟戊○○聽到裡面很吵，伊等就進去看，剛好看到冬
      瓜和己○○在吵架，他們在麻將桌那邊大聲吵架，伊當時
      在客廳，他們在廚房，後來戊○○就進去廚房，叫他們不
      要那麼大聲，冬瓜就用三字經罵戊○○，你是我的姪子輩
      ，伊聽了，也進去，責問壬○○就算是你的姪子輩，在過
      年期間也不應該這樣罵人，壬○○就要找伊打架，伊不理
      他，伊要走了，壬○○就從伊後面的腰際踹一下，伊就整
      個人從廚房的樓梯跌到客廳；伊跌倒之前戊○○走在伊的
      前面，伊跌倒時伊一手抓住戊○○的衣服，沒有抓衣服的
      另外一支手因為身體跌落地上，而撞到地上，伊跌倒之後
      ，背部又被打一下，但是不知道是誰打的；然後戊○○扶
      起伊，就聽到後面有人講說冬瓜你怎麼踢阿弟（就是伊）
      ，當時很亂，戊○○將伊扶起後，伊回頭，就看到冬瓜倒
      在地上，冬瓜一直看著伊，里長的先生丁○○就說不要理
      他，他喝醉了，他說要叫人家送壬○○回家，不要理他，
      那時伊就走出去門口等語（見本院卷第七十頁）。由是以
      觀，倘如依被告乙○○所言，應是被告乙○○見與之一同
      前去丁○○住處之戊○○無端遭壬○○辱罵三字經，伊為
      其出氣而斥責壬○○於過年期間不該責罵戊○○，壬○○
      則改以三字經辱罵乙○○，並要找乙○○打架，衡之常情
      ，僅以此而言，常人當多已無法忍受壬○○在眾人面前無
      端辱罵之囂張，而乙○○卻能忍受其辱，甚且於冷不防遭
      壬○○自後用力踹一腳，以致跌倒骨折，該骨折輕害又非
      輕，乙○○卻再度忍辱負重，不與壬○○計較，則乙○○
      豈非聖賢之人！但從其見戊○○遭壬○○無端辱罵時，立
      即為戊○○出氣而出言制止以觀，則乙○○之脩維顯又與
      常人無異，顯見乙○○所辯稱伊於遭壬○○辱罵及踹一腳
      並致手骨折後猶不理會壬○○云云，明顯有違常情，不足
      採信。
    6.此外，復有診斷證明書、照片及國軍臺中總醫院病歷資料
      等在卷可稽，而壬○○於遭乙○○二人共同毆打後，即昏
      倒在地，亦為上揭證人所證述無訛，足認被告乙○○與不
      詳姓名年籍之成年男子共同毆打壬○○成傷，本案事證明
      確，被告乙○○傷害犯行堪予認定
  (二)被告辛○○毆打壬○○之事實部分：
    1.證人庚○○明確指證辛○○毆打壬○○之頭部上下至少二
      下，且於毆打後，壬○○之嘴巴及鼻孔流血：
      庚○○於警詢供稱：「…我先行到外頭開車要載壬○○
        返家休息，當時壬○○已被攙扶至興隆路七號外面，突
        然間來了一位綽號叫電池男子，朝壬○○臉部打了幾拳
        (當時我未目擊，是現場在場人員告知我的)，當我開車
        至興隆路七號前發現壬○○嘴巴及鼻孔正在流血，攙扶
        的人員說是被綽號電池打傷…。」、「（當時壬○○傷
        勢如何？是否意識清楚？）當時我只知道他嘴鼻流血，
        且喝了一些酒是否酒醉或意識不清我無法判斷。」等語
        （參警詢卷第十一頁）。
      庚○○於偵查中具結證稱：「…我想說我開車把壬○○
        載回家，我去開車，有二、三個人把壬○○扶著抬上車
        ，我在門口就看到辛○○（綽號電池）在外面用手以下
        勾拳的方式從壬○○的下巴往上打了一拳，之後壬○○
        的嘴和鼻就流血了，也有從壬○○的頭頂打他，可是外
        面的人也幫忙要拉開他們，辛○○實際打了壬○○幾下
        我並不清楚，我就剛好停在他們旁邊，拿衛生紙將壬○○的血跡擦掉，並將他扶上車躺在後座…」、「…是辛○○單獨一人打壬○○。乙○○他們第一次打壬○○時
        ，壬○○尚未流血，他只是倒在地上，有拿枕頭給壬○○躺，要把他扶起來時，他並沒有什麼反應，只是任由
        人家把他扶起，不曉得是醉了還是昏倒，第一次乙○○
        他們二人是胡亂踢壬○○的身體和腳，應該沒有踢他的
        頭，因為他倒下去時，大家就把他們拉開了。」等語（
        參偵查卷第九至十頁）。
      庚○○於本院審理中具結證稱：壬○○倒在地上昏倒，
        伊拿沙發上的枕頭給壬○○枕，然後伊就去開車要把壬○○載回家，這時候辛○○來了，當時壬○○被兩個人
        攙扶著，伊看到辛○○用拳頭打壬○○頭部至少兩下，
        然後伊趕快把壬○○載去八○三醫院；壬○○被人攙扶
        出來時，被辛○○打之後才流血的，壬○○嘴角與鼻孔
        都有流血；壬○○被攙扶著，然後辛○○用手往壬○○
        的頭部揮拳過去，但是往上或是往下揮拳，伊沒有看清
        楚等語（本院卷第一一八至一一九頁）。
    2.證人丁○○明確指證辛○○毆打壬○○之頭部一拳，之後
      有無繼續毆打沒注意看，且於毆打後，壬○○之嘴角流血
      ：
      丁○○於偵查中檢察官訊問時具結證稱：「…，後來我
        就叫庚○○打電話給壬○○的太太，並叫庚○○開車載
        壬○○回家，並要丙○○和己○○扶壬○○出來，後來
        在庭院中時，綽號電池的辛○○從外面走進來打壬○○
        的頭，我看到辛○○用拳從壬○○的頭上打他一拳，壬○○因而流血，他的嘴有流血，鼻子有無流血我不清楚
        。」、「（辛○○打壬○○後，壬○○有流血？）是辛○○打壬○○後，壬○○才流血。」等語（參偵查卷第
        五、十一頁）。
      丁○○於本院審理中具結證稱：那時伊是在大門口附近
        ，「長腳」庚○○把車子開進來，伊約離壬○○、辛○○他們有七、八公尺左右，伊看到辛○○有揮手，壬○○與丙○○、己○○三人一起倒在地上，之後辛○○有
        無繼續揮打，伊沒有注意到，伊那時在導引要讓車子進
        來，所以沒有注意看；又伊於客廳拿枕頭給壬○○墊頭
        部時，沒有詳細注意到壬○○頭部有無受傷，但是從外
        觀看沒有受傷等語（參本院卷第八十七至八十八頁）。
    3.證人丙○○明確指證辛○○毆打壬○○之臉部，且於毆打
      後，壬○○之嘴角流血：
      丙○○於警詢中供稱：「…壬○○的朋友長腳說要載他
        回去，於是我就和己○○扶著壬○○要出去外面坐車，
        扶到興隆路七號的廣場上時，辛○○從外面去進來就用
        拳頭打了壬○○臉部，於是我和己○○就趕快將壬○○
        扶到外面上他朋友長腳的車子，然後壬○○他們就離開
        了。」、「（當時辛○○毆打壬○○時你與己○○有無
        阻止呢？）當時要阻止時已來不及了且當時壬○○嘴角
        有流血。」等語（參警詢卷第二十頁）。
      丙○○於偵查中檢察官訊問時具結證稱：「我喝完酒出
        來就看到壬○○倒在地上，我和己○○就把壬○○扶起
        來，因為庚○○要載壬○○回去，後來辛○○進來，二
        話不說就對壬○○拳打腳踢了好幾下，他打的時候我也
        跟著倒了，因為我當時是扶著壬○○的。」、「（你扶
        壬○○的時候，壬○○的情形如何？）當時還會走，還
        有一些反應，可是壬○○有喝醉酒，但那時就沒講話了
        ，壬○○是在辛○○打他後才流血的。」等語（參偵查
        卷第十二頁）
      丙○○於本院審理中具結證稱：伊等扶壬○○要出去，
        辛○○從外面進來，然後用手打了壬○○一下，然後伊
        扶著與壬○○一起倒在地上，之大家就來圍開；至於是
        不是因辛○○打壬○○一下後，辛○○繼續打壬○○，
        所以才有人來圍開，因時間已久了，伊已不記得；伊在
        客廳扶壬○○時，他並沒有流血，是辛○○打他之後才
        流血的，流血的部位在嘴部；辛○○是對壬○○的臉部
        揮打等語（參本院卷第八十至八十一頁）。
    4.證人己○○明確指證辛○○毆打壬○○之臉部，且於毆打
      後，壬○○之鼻子以下嘴部處有流血：
      己○○於警詢中供稱：「…當時壬○○的朋友長腳說要
        載壬○○回去，於是我就和丙○○扶著壬○○要去外面
        坐車，扶到興隆路七號廣場前時，辛○○從外面走進來
        就用拳頭打了壬○○臉部，於是我和丙○○就趕快將壬○○扶到外面坐上壬○○朋友長腳的車子，然後壬○○
        他們就離開了。」、「（當時辛○○毆打壬○○時你與
        丙○○有無阻止呢？當時壬○○狀況如何？）當時要阻
        止時已來不及，且當時壬○○當場嘴角有留血。」等語
        （參警詢卷第二十三頁）。
      己○○於偵查中檢察官訊問時具結證稱：「…庚○○要
        載壬○○回去，我和丙○○要扶壬○○去坐車時，辛○○就用手打壬○○，但打幾下我不知道，應該是有好幾
        下，我有看到壬○○吐血。」等語（參偵查卷第十三頁
        ）。
      己○○於本院審理中具結證稱：「…壬○○的一個朋友
        「長腳」進來，他說要載壬○○回去，要我與丙○○幫
        忙扶壬○○到車上，扶到外面車上時，辛○○那時候就
        從外面進來廣場，看到壬○○就拳頭往壬○○打一下，
        當時天很暗，所以我沒有看清楚他是打壬○○哪裡，然
        後我擋下辛○○，所以我只有看到辛○○打一下。」、
        「（問：偵訊時你說你看到辛○○打了壬○○好幾下，
        然後壬○○吐血，是否實在？）辛○○好像只有打一下
        。」、「（問：壬○○何時臉部流血？）我扶他要上車
        時，沒有看到他流血，是辛○○打壬○○之後，壬○○
        才流血，壬○○流血的部位是在鼻子以下，嘴部那裡。
        」、「（問：你剛剛說廖定義有打壬○○一下，你在偵
        訊時說辛○○打壬○○好幾下，前後所述不一，有無意
        見？）我告訴檢察官辛○○打幾下，我不知道，可能有
        兩下。」等語（參本院卷第七十四至七十六頁）。
    5.雖上開證人丙○○於本院審理中證稱僅看到辛○○毆打壬○○臉部一下，惟此與丙○○自己在偵查中具結所證者不
      符，亦與證人庚○○、己○○於偵、審之證述不符。而參
      以辛○○毆打壬○○之後，導致壬○○與攙扶兩邊之丙○○、己○○共三人一起倒地，且壬○○經被告辛○○毆打
      後鼻子及嘴巴始因此流血等情觀之，顯見其出手之猛，且
      應非僅出手一拳而已，當係亂拳揮舞始以致之，則即使依
      罪疑唯輕，採有利被告辛○○之認定，亦應以證人庚○○
      所證稱至少有兩下以上，證人己○○所證稱可能有兩下為
      可採。
    6.壬○○原已受乙○○與不詳姓名年籍之成年男子共同毆打
      後倒地不起，但並未出血，此為前揭證人所明證，嗣再經
      辛○○之加重傷害，造成壬○○受有頭部外傷併左側硬腦
      膜下出血及左額葉腦內出血，幸經庚○○緊急駕車將壬○○送往國軍臺中總醫院進行開顱併血塊清除手術後，才免
      於壬○○發生死亡之結果，惟已造成壬○○因頭部嚴重傷
      害，而產生時常頭部暈眩、部分記憶受損及全身性抽搐癲
      癇等後遺症，此有國軍臺中總醫院之診斷證明書、照片及
      病歷資料在卷可稽，復經本院函查壬○○之就醫情形，經
      國軍臺中總醫院於九十六年六月二十九日函覆本院謂：壬○○其症狀為右側肢體乏力、肌力四分、言語困難，因語
      言中樞損傷，有頭暈及部分記憶受損，但無癲癇發生，惟
      腦實質損傷虛服用預防性抗癲癇藥物一年，目前後遺症有
      右側肢體乏力及言語困難等情，有該院九十六年六月二十
      九日醫質字第○九六○○○二九五八號函在卷可憑，再參
      以壬○○於偵、審中雖仍具表達能力，惟對重要案情已不
      復記憶，無法為詳細供述，顯見其腦部嚴重受傷，不僅已
      造成其身體肢體乏力，且亦使其記憶能力嚴重受損而無法
      回復。按稱重傷，謂下列傷：六、其他於身體或健康，有
      重大不治或難治之傷害；刑法第十條第四項第六款定有明
      文，則被告辛○○上開對壬○○之傷害，已達重傷害之結
      果。而被告辛○○於壬○○無力反抗之際，直接猛力攻擊
      其頭部二下以上，而人之頭部為人身極脆弱且極重要之部
      位，被告當可預見直接猛力攻擊壬○○之頭部，將會造成
      壬○○之腦部嚴重受傷。是被告辛○○對壬○○之傷害致
      重傷害結果自應負刑責，被告辛○○及其辯護人就此所辯
      均不足採，事證明確，被告辛○○之犯行堪予認定。
三、核被告乙○○所為係犯刑法第二百七十七條第一項之普通傷
    害罪。而被告辛○○所為則係犯同條第二項後段之傷害致重
    傷罪，被告辛○○與壬○○素無仇怨，此為壬○○於本院審
    理中所陳明，則辛○○純是為乙○○出氣而毆打壬○○，當
    無刻意重傷壬○○之必要，應認其係基於普通傷害之犯意而
    毆打壬○○致重傷，雖原起訴意旨逕認被告辛○○係犯刑法
    第二百七十八條第一項之重傷害罪，惟經公訴檢察官於本案
    辯論後論告時，陳明被告辛○○應論以傷害致重傷罪，是原
    起訴意旨認應依重傷害罪處斷，尚有未洽，惟因起訴之基本
    事實相同，爰依法變更起訴法條，併予敘明。又被告乙○○
    與該不姓名年籍之成年男子有犯意聯絡及行為分擔，均為共
    同正犯。爰審酌被告乙○○因與壬○○酒後起爭執，於被壬○○踹一下後，與不詳姓名年籍成年男子起意共同毆打壬○○倒地，嗣與之不相干之被告辛○○，竟僅為乙○○出氣而
    無端毆打壬○○致重傷，其等行為均屬非難，乙○○犯後矢
    口否認犯行，辛○○犯後僅承認普通傷害罪，本院並參酌被
    告乙○○前有殺人前科紀錄，被告辛○○前有麻藥前科紀錄
    ，此有臺灣臺中地方法院檢察署刑案資料查註紀錄表及臺灣
    高等法院被告前案紀錄表附卷可稽，及其等本案之犯罪動機
    、目的、手段、所生損害，迄未與被害人和解及犯後態度等
    一切情狀，各量處如主文所示之刑，以資懲儆。又被告乙○○、辛○○二人本案犯罪雖均於九十六年四月二十四日以前
    ，惟僅被告乙○○所犯合於中華民國九十六年罪犯減刑條例
    第二條第一項第三款應予減其刑期二分之一之規定，爰就被
    告乙○○之宣告刑予以減刑如主文後段所示之刑，並依同條
    例第九條規定諭知易科罰金折算之標準。
據上論斷，應依刑事訴訟法第二百九十九條第一項前段、第三百
條，刑法第二十八條、第二百七十七條第一項、第二項後段、第
四十一條第一項前段，刑法施行法第一條之一第一項、第二項前
段，中華民國九十六年罪犯減刑條例第二條第一項第三款、第七
條、第九條判決如主文。
中　　華　　民　　國　　96　　年　　12　　月　　25　　日
                  刑事第三庭  審判長法　官　賴恭利
                                    法　官  黃松竹
                                    法　官  楊曉惠
以上正本證明與原本無異。
如不服本判決，應於送達後十日內向本院提出上訴狀（應敘述具
體理由並附繕本），上訴於臺灣高等法院臺中分院。
上訴書狀如未敘述理由，應於上訴期間屆滿後二十日內補提理由
書於本院。
                                    書記官　孫立文
中　　華　　民　　國　　96　　年　　12　　月　　25　　日
附錄論罪科刑法條
中華民國刑法第277條（普通傷害罪）傷害人之身體或健康者，
處3年以下有期徒刑、拘役或1千元以下罰金。
犯前項之罪因而致人於死者，處無期徒刑或7年以上有期徒刑；
致重傷者，處3年以上10年以下有期徒刑。
